【裁判字號】    95,訴,971
【裁判日期】    951025
【裁判案由】    毒品危害防制條例
【裁判全文】
臺灣士林地方法院刑事判決               95年度訴字第971號
公  訴  人  臺灣士林地方法院檢察署檢察官
被      告  甲○○
上列被告因違反毒品危害防制條例案件，經檢察官提起公訴（95
年度毒偵字第1506號），被告於本院準備程序為有罪之陳述，經
本院合議庭裁定改由受命法官獨任依簡式審判程序審理，並判決
如下：
    主  文
甲○○連續施用第一級毒品，累犯，處有期徒刑壹年。
    事  實
一、甲○○前因違反肅清煙毒條例案件，經本院以85年度訴字第
    146 號判決判處有期徒刑3 年2 月確定，經入監執行，於民
    國89年4 月25日縮刑假釋出監，並於90年9 月26日縮刑期滿
    未經撤銷假釋而執行完畢（以上構成累犯）。又曾因施用毒
    品案件，經本院以93年度毒聲字第123 號裁定送觀察、勒戒
    後，認無繼續施用毒品傾向，於93年6 月24日執行完畢釋放
    ，嗣並由臺灣士林地方法院檢察署檢察官以93年度毒偵緝字
    第85號處分不起訴確定。復因再犯施用第1 級毒品案件，經
    臺灣士林地方法院檢察署檢察官以94年度毒偵緝字第191 號
    提起公訴，嗣經本院於95年1 月25日以94年度訴字第905 號
    判決判處有期徒刑10月，同年3 月29日判決確定（因尚未執
    行完畢，此部分不構成累犯）。詎甲○○仍不知悛悔，復於
    上開觀察、勒戒執行完畢釋放後5 年內，基於施用第1 級毒
    品之概括犯意，自上開本院94年度訴字第905 號判決於95年
    1 月25日宣示後之同月間某日起至同年6 月27日某時止，連
    續在其位於臺北市○○區○○路437 巷2 號住處，以針筒注
    射方式，施用第1 級毒品海洛因，平均每週2 、3 次。嗣因
    另案通緝，為警於95年6 月29日下午7 時許，在臺北市○○
    區○○路460 巷32弄12號2 樓查獲逮捕，並徵得甲○○同意
    後，採其尿液送驗。嗣因甲○○之尿液經送驗後，呈鴉片類
    嗎啡陽性反應，始偵悉上情。
二、案經臺北市政府警察局內湖分局報告臺灣士林地方法院檢察
    署檢察官偵查起訴。
    理  由
一、上揭事實，業據被告甲○○於警詢、偵查及本院審理時迭承
    不諱，又被告為警查獲當日（即95年6 月29日）在警局所排
    尿液，經送台灣檢驗科技股份有限公司以酵素免疫分析法初
    驗後，再以氣相層析質譜儀法複驗，證實該尿液呈鴉片類嗎
    啡（即施用海洛因之代謝物）陽性反應，有該公司於95年7
    月14日出具之濫用藥物尿液檢驗報告1 紙附卷可稽（附於95
    年度毒偵字第1506號卷第35頁），足認被告自白與事實相符
    ，可以採信。又被告前因施用毒品案件，經本院裁定送觀察
    勒戒後，於93年6 月24日執行完畢釋放乙節，亦有臺灣士林
    地方法院檢察署刑案資料查註紀錄表、臺灣高等法院被告前
    案紀錄表等件在卷足憑。從而，被告係於上開觀察勒戒執行
    完畢釋放後，5 年內再犯本案施用毒品犯行，事證至為明確
    ，堪予認定，自應依法論科。
二、論罪科刑
(一)按被告行為後，94年2 月2 日修正公布之刑法，已於95年7
    月1 日施行（95年7 月1 日修正施行前刑法稱修正前刑法）
    ，其中第2 條第1 項「行為後法律有變更者，適用行為時之
    法律。但行為後之法律有利於行為人者，適用最有利於行為
    人之法律」之規定，係規範行為後法律變更所生新舊法律比
    較適用之準據法，於刑法修正施行後，自應適用前開規定，
    為「從舊從輕」之比較；又比較新舊法時，應就罪刑有關之
    共犯、未遂犯、想像競合犯、牽連犯、連續犯、結合犯，以
    及累犯加重、自首減輕暨其他法定加減原因（如身分加減）
    與加減例等一切情形，綜其全部罪刑之結果而為比較後，再
    適用有利於行為人之法律處斷，而不得一部割裂分別適用不
    同之新舊法（最高法院24年度上字第4634號、29年度上字第
    964 號判例意旨、最高法院95年度第8 次刑事庭會議決議參
    照）。經查：
  1.修正後刑法第47條、第49條關於累犯之規定，以出於故意再
    犯有期徒刑以上之罪者為限，並增訂強制工作免其執行或執
    行完畢後，5 年內故意再犯有期徒刑以上之罪者，以累犯論
    之規定（擬制累犯），且刪除「依軍法」受裁判者，不適用
    累犯之規定，以求司法與軍法一致。是以修正後之累犯範圍
    較修正前刑法互有減縮及擴張。
  2.被告行為時之修正前刑法第56條連續犯之規定，於被告行為
    後所施行之修正後刑法中業經廢除，此廢除雖非犯罪構成要
    件之變更，然因被告於修正後刑法施行前，基於概括犯意連
    續所為之本案數次犯行（有關構成連續犯之理由，詳後述）
    ，因行為後之上開法律修正，無從適用連續犯之規定以1 罪
    論處，而需各別論以獨立之犯罪，予以併合處罰，是以上開
    法律修正顯已影響行為人刑罰之法律效果，自屬法律有變更
    ，而應依修正後刑法第2 條第1 項之規定，為修正前後刑法
    之比較適用，比較結果並以被告行為時之法律即修正前刑法
    第56條連續犯之規定較有利於被告。
  3.本案被告犯行，符合修正前後刑法中累犯之規定，上開法律
    變更，對被告而言不生有利與否之情形，至於連續犯之適用
    ，則以修正前刑法之規定有利於被告，故揆諸首開說明，自
    應整體適用被告行為時之修正前刑法相關規定。
(二)查海洛因為毒品危害防制條例第2 條第2 項第1 款所稱之第
    1 級毒品。核被告甲○○所為，係犯毒品危害防制條例第10
    條第1 項之施用第1 級毒品罪，其持有第1 級毒品海洛因進
    而施用，持有毒品之行為為施用毒品之當然手段，不另論以
    持有毒品罪。查本案被告先後多次施用第1 級毒品海洛因之
    犯行，時間密接，手段相同，所犯係構成要件相同之罪名，
    顯係基於概括犯意反覆為之，應依修正前刑法第56條之規定
    ，論以連續犯一罪，並依法加重其刑。又被告有如事實欄所
    載前案科刑及執行之記錄，有臺灣高等法院被告前案紀錄表
    在卷可考，其於有期徒刑執行完畢後5 年內，再犯本案有期
    徒刑以上之罪，應依修正前刑法第47條之規定論以累犯，並
    遞予加重其刑。爰審酌被告曾因施用毒品犯行而送觀察勒戒
    及判處罪刑，仍不知悛悔，復再施用第1 級毒品，顯已有成
    癮性，惟念其施用毒品乃戕害自己身心健康，尚未危及他人
    ，犯後態度良好，並其犯罪之動機、目的、次數及其智識程
    度等一切情狀，量處如主文所示之刑（依最高法院95年度第
    8 次刑事庭會議決議六、（一）之意旨，修正後刑法第57條
    之規定，為法院就刑之裁量審認標準見解之明文化，非屬法
    律之變更，無新舊法比較適用之問題），以示懲儆。
據上論斷，應依刑事訴訟法第273 條之1 第1 項、第299 條第1
項前段，毒品危害防制條例第10條第1 項，刑法第2 條第1 項前
段、刑法第11條前段、修正前刑法第56條、第47條，判決如主文
。
本案經檢察官曾勁元到庭執行職務。
中    華    民    國    95    年    10    月    25    日
                  刑事第七庭法  官    吳祚丞
以上正本證明與原本無異。
如不服本判決，應於送達後10日內，向本院提出上訴狀。
                            書記官    林立原
中    華    民    國    95    年    10    月    27    日
附錄論罪法條：
毒品危害防制條例第10條第1項
施用第一級毒品者，處 6 月以上 5 年以下有期徒刑。


司法院資訊處製作；財團法人民間司法改革基金會備份。
